【裁判字號】    95,易,2251
【裁判日期】    951107
【裁判案由】    竊盜等
【裁判全文】
臺灣臺中地方法院刑事判決              95年度易字第2251號
公  訴  人  臺灣臺中地方法院檢察署檢察官
被      告  丙○○
上列被告因竊盜等案件，經檢察官提起公訴（九十五年度偵字第
一一九八六號），本院判決如下：
    主    文
丙○○竊盜，累犯，處有期徒刑拾月。
    犯罪事實
一、丙○○曾於民國八十九年間，因竊盜案件，經臺灣高等法院
    臺中分院判處有期徒刑三月確定，於九十一年二月八日易科
    罰金執行完畢。猶不知悔改，復意圖為自己不法之所有，於
    九十五年五月十九日十九時三十分至二十一時間某時，在臺
    中縣太平市○○○街二五號前，見甲○○所騎乘不詳車牌號
    碼之機車（起訴書誤載為車牌號碼ＴＶＲ－八七○號）停放
    於該處，徒手竊取甲○○所有置於上開機車置物箱內之鵝黃
    色女用皮包一只（內有Ｋ金神像卡二張、國民身分證、駕駛
    執照、健保卡、名佳美會員卡、臺新國際商業銀行【下稱臺
    新銀行】帳號00000000000000號金融卡各一
    張、現金新臺幣【下同】一千六百元、聯邦商業銀行支票一
    張【票號ＵＡ0000000號、發票人謝滄熙，票面金額
    十萬元】），得手後，又意圖為自己不法之所有，持其所竊
    得甲○○所有之臺新銀行金融卡，至位於臺中縣太平市○○
    路五一一號之臺新銀行太平分行一樓提款機，以甲○○之國
    民身分證所載之生日為密碼，而在上開提款機插入甲○○所
    有之臺新銀行金融卡後，鍵入該密碼，以此不正之方法，前
    後於同日二十時五十八分、五十九分及二十一時許，接續三
    次由上開自動付款設備，分別提領甲○○所有上開帳戶內之
    存款五千元、三萬元及三萬元，共計六萬五千元，供己花用
    。嗣於九十五年五月十九日二十一時三十分許，甲○○發現
    女用皮包遭竊報警處理，並發現其所有之上開臺新銀行帳號
    00000000000000號帳戶內之存款遭人盜領，
    由警方調閱臺新銀行太平分行於上開期間之提款機監視錄影
    光碟後，循線於丙○○使用之車牌號碼ＴＶＲ－八七○號之
    機車置物箱內及其位於臺中縣太平市○○○路四三號二樓住
    處內，分別扣得甲○○所有之Ｋ金神像卡二張、鵝黃色女用
    皮包一只、名佳美會員卡一張（業已發還），而查獲上情。
二、案經臺中縣警察局霧峰分局報請臺灣臺中地方法院檢察署檢
    察官偵查起訴。
    理    由
一、訊據被告丙○○矢口否認有何竊盜及以不正方法由自動付款
    設備取得他人之物犯行，辯稱：我沒有偷皮包，但是我有去
    領錢，我忘記領了多少錢，也忘記領幾次，是我的朋友「阿
    嬌」叫我幫她拿提款卡去領的，「阿嬌」去我家只有拿提款
    卡給我，她有告訴我密碼，哪家銀行的提款卡我不曉得，密
    碼我有寫在手上，現在已經忘記幾號，我是去臺中縣太平市
    ○○路的臺新銀行領的，去領錢的時間是晚上，我只有帶我
    女兒去領錢，「阿嬌」在我家等，我忘記她叫我幫她領多少
    錢，但「阿嬌」欠我五千元，應該是領了五、六萬元，兩張
    神像卡是我在臺北市○○○街買的，皮包是「阿嬌」的，名
    佳美的會員卡是在皮包內等語。經查：
  (一)證人即被害人甲○○所有之鵝黃色女用皮包一只、Ｋ金神像
    卡二張、國民身分證、駕駛執照、健保卡、名佳美會員卡、
    臺新銀行帳號00000000000000號金融卡各一
    張、現金一千六百元、聯邦商業銀行支票一張（票號ＵＡ0
    000000號、發票人謝滄熙，票面金額十萬元），於九
    十五年五月十九日十九時三十分至二十一時間某時，在臺中
    縣太平市○○○街二五號前，於證人即被害人甲○○所有不
    詳車牌號碼之機車置物箱內遭竊等情，業據證人即被害人甲
    ○○於警詢、偵查及本院審理時證述綦詳（見警卷第七頁、
    偵查卷第二四頁、本院卷第三七頁至第四○頁），而被告丙
    ○○於警詢時先辯稱：Ｋ金神像卡二張是伊撿來的，伊看Ｋ
    金神像卡二張很漂亮才帶在身上，因為神像卡有保佑功能，
    鵝黃色女用皮包係伊在路邊垃圾堆撿到的等語（見警卷第三
    頁），而其於偵查中亦辯稱：伊係於五月二十日在賢德醫院
    的垃圾堆撿的，伊持有甲○○之提款卡也是撿到的，都是同
    一時間撿到的等語（見偵查卷第九頁），惟其於本院審理時
    又改稱：Ｋ金神像卡係伊在臺北市○○○街買的，皮包是「
    阿嬌」的，名佳美的會員卡是在皮包內等語（見本院卷第十
    九頁、第二○頁），嗣又辯稱：Ｋ金神像卡係伊很久以前在
    臺北市○○○街附近的夜市買的，伊不記得是哪一個夜市，
    也不記得是何時買的，皮包係伊買的，但伊忘了皮包是哪裡
    買的，也忘了多少錢買的，皮包是什麼牌子，伊也忘記了等
    語（見本院第五八頁、第五九頁），被告丙○○就警方所查
    獲之鵝黃色女用皮包一只、Ｋ金神像卡二張、名佳美會員卡
    一張之來源，前後供述互核歧異，且相互矛盾，顯係臨訟編
    撰之詞，殊無可採。
  (二)被告丙○○於九十五年五月十九日二十時五十八分、五十九
    分及二十一時許，在臺中縣太平市○○路五一一號之臺新銀
    行太平分行一樓提款機，持證人即被害人甲○○所有之上開
    臺新銀行金融卡，接續自證人即被害人甲○○所有上開臺新
    銀行帳戶內提領五千元、三萬元、三萬元之事實，業經被告
    丙○○於本院審理時供述明確（見本院卷第四一頁），核與
    證人即被害人甲○○於警詢、偵查及本院審理時證述帳戶遭
    盜領之情節相符（見警卷第七頁、偵查卷第二四頁、本院卷
    第三八頁、第三九頁），並有提款機監視錄影翻拍相片四幀
    、臺新銀行交易明細表一紙、檢查事務官之勘驗筆錄一份附
    卷可稽，且經本院當庭勘驗提款機監視錄影光碟內容屬實，
    並製有勘驗筆錄附卷可證。而被告丙○○於警詢時辯稱：監
    視錄影畫面翻拍照片中係伊與伊女兒，伊要去領錢，但領不
    到錢等語（見警卷第四頁），另據其於偵查中辯稱：伊會領
    錢是因為先生要匯錢給伊，伊去那裡看，一直到星期二（即
    五月二十三日）才領到錢等語（見偵查卷第九頁），然其於
    本院審理時則改稱：係伊朋友阿嬌拿提款卡給伊，並告訴伊
    密碼，要伊幫忙領錢，領多少伊已經忘記，但阿嬌欠伊五千
    元，應該是領了五、六萬元等語（見本院卷第十九頁），則
    被告丙○○對於是否有以提款卡自提款機領到錢一事，其前
    後供述迥異，且相互矛盾，顯有悖於常情。再者，被告丙○
    ○於本院審理時辯稱：朋友叫伊提款時未給密碼，叫伊照著
    身分證去領，但伊忘記是身分證的哪個號碼，伊不知道身分
    證是否為伊朋友之身分證，伊當時沒有想那麼多，伊朋友叫
    阿嬌，阿嬌之真實姓名伊不知道，現伊找不到阿嬌這個人，
    當時是因為阿嬌的男友在旁邊，阿嬌不想讓其男友知道，才
    會叫伊幫忙領錢等語（見本院卷第五一頁、第五二頁），本
    件證人即被害人甲○○係於九十五年五月十九日十九時三十
    分許始離開其所停放之機車等情，已據被害人甲○○於偵查
    中陳述明確（見偵查卷第二四頁），而被告丙○○提款之時
    間則係九十五年五月十九日二十時五十八分、五十九分及二
    十一時許，則被告丙○○提款之時間與被害人離開機車之時
    間相距僅約一個半小時，倘係他人竊取被害人甲○○之財物
    ，行竊之人如何能在此短暫之時間內找到人為其提款，即非
    無疑。況由提款機之監視錄影畫面觀之，被告丙○○提款時
    尚持有身分證件供核對，再參以被害人甲○○於偵查中陳稱
    ：密碼剛好係伊生日等語（見偵查卷第二四頁），被告丙○
    ○既然知悉上開臺新銀行金融卡之密碼，而順利提領款項，
    可見被告丙○○提款當時確實持有被害人甲○○之國民身分
    證，被告丙○○雖辯稱：係阿嬌叫伊照身分證號碼去領，阿
    嬌有跟伊說身分證的號碼等語（見本院卷第五一頁），倘綽
    號阿嬌之人將上開臺新銀行金融卡交予被告丙○○，並委託
    其提款，衡情，僅須將密碼告知被告丙○○即可，何須將被
    害人甲○○之國民身分證交予被告丙○○，此舉極易令人懷
    疑該金融卡之來源，實有悖常情。又被告丙○○於警詢及偵
    查中均未提及綽號「阿嬌」之友人，且亦無法提供綽號「阿
    嬌」者之真實姓名年籍供本院查證，則綽號「阿嬌」者是否
    真有其人，實屬可疑，且若確有綽號「阿嬌」之人託被告丙
    ○○提領款項之情形，則被告丙○○與該綽號「阿嬌」之人
    自應有相當之交情或有一定之信任關係存在，而被告丙○○
    卻無法提供綽號「阿嬌」者之相關資料，顯有違常理，可見
    綽號「阿嬌」之人顯係被告丙○○臨訟所杜撰，委無足採。
  (三)綜上所述，被告丙○○於警詢、偵查及本院審理時之辯解，
    前後陳述不一致，且互相矛盾，顯係飾卸之詞，實難採信。
    而被告丙○○既持有被害人甲○○所有之鵝黃色女用皮包一
    只、Ｋ金神像卡二張、名佳美會員卡各一張，卻無法合理說
    明其來源，且被告丙○○復於被害人甲○○遭竊後隨即持上
    開臺新銀行金融卡及國民身分證提領帳戶內之存款，可見被
    害人甲○○於上開時地置於機車置物箱內之財物，確係遭被
    告丙○○竊取，應無疑義。被告丙○○空言否認有竊取被害
    人甲○○財物及盜領存款之行為，實屬無據。此外，並有贓
    物認領保管單、刑案現場測繪圖、臺新銀行交易明細表各一
    紙、查獲照片一幀、提款機監視錄影翻拍照片四幀、勘驗筆
    錄二份在卷可稽，本件事證明確，被告丙○○竊盜及以不正
    方法由自動付款設備取得他人財物之犯行，應堪認定。
二、核被告丙○○持被害人甲○○之金融卡至自動提款機，輸入
    密碼，盜領被害人甲○○之存款共計六萬五千元之行為，係
    犯刑法第三百三十九條之二第一項之罪。又其竊取被害人甲
    ○○所有上開財物之行為，則係犯同法第三百二十條第一項
    之竊盜罪。至被告丙○○所犯竊盜罪及以不正方法由自動付
    款設備取得他人之物罪間，有方法結果之牽連關係，應依修
    正前刑法第五十五條之規定，從一重之竊盜罪處斷。又被告
    前因竊盜案件，經臺灣高等法院臺中分院判處有期徒刑三月
    確定，於九十一年二月八日易科罰金執行完畢，有臺灣高等
    法院被告前案紀錄表及臺灣臺中地方法院檢察署刑案資料查
    註紀錄表各一份在卷可參，其受有期徒刑之執行完畢後，五
    年之內再犯有期徒刑以上刑之本罪，為累犯，應依法加重其
    刑。爰審酌被告素行、犯罪動機、目的、手段、對被害人財
    產法益所生之危害，及其犯後猶飾詞否認，態度不佳等一切
    情狀，量處如主文所示之刑。
三、查被告行為後，刑法業於九十四年二月二日修正公佈，九十
    五年七月一日起施行，其中與本件有關部分之第二條、第三
    十三條第五款、第五十五條、第四十七條均業已修正。按「
    行為後法律有變更者，適用行為時之法律，但行為後之法律
    有利於行為人者，適用最有利於行為人之法律」，修正後刑
    法第二條第一項定有明文。此條規定係規範行為後法律變更
    所生新舊法律比較適用之準據法，本身尚無新舊法比較之問
    題，於新法施行後，應一律適用新法第二條第一項之規定，
    為「從舊從輕」之比較，先予敘明。再按本次法律變更，比
    較時應就罪刑有關之共犯、未遂犯、想像競合犯、牽連犯、
    連續犯、結合犯，以及累犯加重、自首減輕暨其他法定加減
    原因（如身份加減）與加減例等一切情形，綜其全部罪刑之
    結果而為比較（最高法院九十五年五月二十三日九十五年度
    第八次刑庭會議決議參照）。茲就本件新舊法比較結果說明
    如下：
  (一)修正後刑法第三十三條第五款規定「罰金：新臺幣一千元以
    上，以百元計算之。」，與修正前刑法第三十三條第五款規
    定「罰金：一元以上。」不同。比較新舊法結果，以舊法較
    有利於行為人，新法並無對被告較為有利之情形，故依刑法
    第二條第一項前段規定，本案關於刑法第三百二十條第一項
    、第三百三十九條之二第一項之法定刑罰金部分，自應適用
    行為時之法律即修正前刑法第三十三條第五款規定決定其罰
    金部分之法定刑。
  (二)關於被告累犯之問題，修正前刑法第四十七條規定「受有期
    徒刑之執行完畢，或受無期徒刑或有期徒刑一部之執行而赦
    免後，五年以內再犯有期徒刑以上之罪者，為累犯，加重本
    刑至二分之一」，而修正後之刑法第四十七條第一項則規定
    「受徒刑之執行完畢，或一部之執行而赦免後，五年以內故
    意再犯有期徒刑以上之罪者，為累犯，加重本刑至二分之一
    」，比較新舊法之結果，不論依修正前之刑法第四十七條，
    或修正後之刑法第四十七條第一項之規定，均構成累犯，舊
    法對於被告並無不利。
  (三)刑法第五十五條後段之牽連犯規定亦經刪除，是於新法修正
    施行後，被告所為上開二罪，即須分論併罰。比較新舊法之
    規定，修正後之規定對於被告較為不利，依刑法第二條第一
    項之規定，自應適用行為時且較有利於被告之法律，即修正
    前刑法第五十五條後段之規定，從較重之一罪予以論處。
  (四)再查被告行為後，業已增訂刑法施行法第一條之一，並規定
    ：「中華民國九十四年一月七日刑法修正施行後，刑法分則
    編所定罰金之貨幣單位為新臺幣。九十四年一月七日刑法修
    正時，刑法分則編未修正之條文定有罰金者，自九十四年一
    月七日刑法修正施行後，就其所定數額提高為三十倍。但七
    十二年六月二十六日至九十四年一月七日新增或修正之條文
    ，就其所定數額提高為三倍。」，是就現行刑法中，有關於
    罰金刑處罰之規定已有修正，惟經比較增訂之刑法施行法第
    一條之一與被告行為時之罰金罰鍰提高標準條例第一條前段
    、現行法規所定貨幣單位折算新臺幣條例第二條結果，二者
    規定適用之結果並無不同，則本件即依被告行為時之舊法即
    依罰金罰鍰提高標準條例第一條前段為法條適用之依據，附
    此敘明。
  (五)經整體比較適用結果，認以適用舊法對被告較為有利，自應
    依刑法第二條第一項前段規定，適用有利於被告之舊法規定
    ，以為論處。
據上論斷，應依刑事訴訟法第二百九十九條第一項前段，刑法第
二條第一項前段、第三百二十條第一項、第三百三十九條之二第
一項、修正前刑法第五十五條、第四十七條，罰金罰鍰提高標準
條例第一條前段，判決如主文。
本案經檢察官乙○○到庭執行職務。
中    華    民    國    95    年    11    月    7     日
                  刑事第九庭    審判長法  官  陳得利
                                      法  官  何世全
                                      法  官  余德正
以上正本證明與原本無異。
如不服本判決，應於送達後十日內向本院提出上訴狀（須附繕
本），上訴於臺灣高等法院臺中分院。
                                      書記官  廖日晟
中    華    民    國    95    年    11    月    7     日
附錄論罪科刑法條
刑法第320條第1項
意圖為自己或第三人不法之所有，而竊取他人之動產者，為竊盜
罪，處五年以下有期徒刑、拘役或五百元以下罰金。
刑法第339條之2第1項
意圖為自己或第三人不法之所有，以不正方法由自動付款設備取
得他人之物者，處三年以下有期徒刑、拘役或一萬元以下罰金。


司法院資訊處製作；財團法人民間司法改革基金會備份。
